臺灣高等法院刑事判決　　　　　　94年度重上更(三)字第18號
上　訴　人
即　被　告　甲○○
上列上訴人因違反槍砲彈藥刀械管制條例案件，不服臺灣桃園地
方法院87年度訴字第579 號，中華民國87年10月12日第一審判決
（起訴案號：臺灣桃園地方法院檢察署86年度偵字第16732號）
，提起上訴，經判決後，由最高法院第三次發回更審，本院判決
如下：
    主  文
原判決撤銷。
甲○○未經許可持有彈藥之主要組成零件，累犯，處有期徒刑柒
月，併科罰金新台幣伍萬元，罰金如易服勞役，以新台幣玖佰元
即銀元佰元折算壹日。
扣案之可供改造子彈及土製爆裂物之裝填用之火藥陸包（毛重共
伍點貳公克、淨重共肆點伍陸公克、驗餘淨重共參點肆陸公克）
沒收。
    事  實
一、甲○○前因違反麻醉藥品管理條例案，於民國（下同）八十
    五年二月十七日，經本院判處有期徒刑七月確定；又因竊盜
    案，經台灣桃園地方法院判處有期徒刑七月確定；後經台灣
    桃園地方法院裁定應執行有期徒刑一年確定，送監執行，於
    八十六年二月十日執行完畢。其於八十六年八月間，向一不
    詳姓名者，取得可供改造子彈、土製爆裂物之裝填用之火藥
    六包（毛重共五．二公克、淨重共四．五六公克、驗餘淨重
    共三．四六公克），並置於其位於桃園縣龍潭鄉○○村○○
    鄰○○路四一六巷六三弄一號住處內，嗣槍砲彈藥刀械管制
    條例第十三條於八十六年十一月二十四日修正公布施行後，
    其未經許可，繼續持有前揭彈藥之主要組成零件，迄於八十
    六年十二月十九日上午十時十分許，經警據報在其所駕駛而
    停放在桃園縣中壢市○○街、龍生街口之車號Ｑ七─０四八
    一號自用小客車內查獲，並扣得前揭可供改造子彈、土製爆
    裂物裝填用之火藥六包（毛重共五．二公克、淨重共四．五
    六公克、驗餘淨重共三．四六公克），及不具殺傷力之仿德
    林吉雙管手槍製造之掌心雷玩具手槍（槍枝管制編號：00
    00000000號）一把、玩具金屬空彈殼二十七顆、制
    式口徑九ｍｍ未擊發之彈殼一顆、玩具用底火片一包。
二、案經桃園縣警察局中壢分局報請臺灣桃園地方法院檢察署檢
    察官偵查起訴。
    理  由
一、訊據上訴人即被告甲○○對其於上揭時地取得前開可供改造
    子彈、土製爆裂物裝填用之火藥六包，並置於住處而持有之
    事實供承不諱，惟否認有何違反槍砲彈藥刀械管制條例之犯
    行，辯稱：扣案之火藥，屬玩具類，且已報繳，況伊持有上
    述火藥時，有關未經許可持有彈藥之主要組成零件，槍砲彈
    藥刀械管制條例並無處罰之規定，伊並無違反槍砲彈藥刀械
    管制條例之犯行云云。
二、經查：
  (一)火藥為爆裂物（屬彈藥種類）之主要組成零件，業經內政部
    以八十六年十一月二十四日台（八六）內警字第八六七０六
    八三號公告在案。而前揭被告持有之火藥六包之鑑定結果為
    ：「送鑑火藥六包（毛重共五．二公克、淨重共四．五六公
    克、驗餘淨重共三．四六公克），編號一檢出單基發射藥，
    成份為硝化纖維，編號二至六均檢出玩具槍用之底火火藥，
    成份為赤磷、硫磺、氯酸鉀，均可供改造子彈、土製爆裂物
    之裝填用。」，有內政部警政署刑事警察局八十七年一月六
    日刑鑑字第八七六一五號鑑驗通知書一紙附卷可稽（見偵查
    卷第五十四頁），足證上開六包火藥，係屬彈藥之主要組成
    零件，此外復有火藥六包扣案可佐，益徵被告確有未經許可
    而持有前開彈藥之主要組成零件之事實。
  (二)被告雖辯稱：其係經由郵購向合法之廠商即華山玩具商所購
    得，上開火藥係供玩具槍之玩家裝填之用，於把玩時能發出
    火花、聲音、煙霧，以增加逼真效果。並檢具製造公司之彩
    色目錄圖及有標明內政部警政署七六警署保安字第一九八七
    六號核准之廣告等為證（見本院上訴卷第二０頁、第四五頁
    ，上更(一)卷第二七頁，上更(二)卷第六三頁）。惟查：被告自
    警訊迄本院更(一)審時均稱：前開火藥為其向華山玩具公司購
    買，嗣於本院更(二)審改稱：係華山玩具公司所附贈，前後已
    有不一，且證人即華山玩具商之負責人乙○○於本院上訴審
    、更(一)審到庭作證，均證述有關玩具槍枝部分，並未論及火
    藥部分，而上開彩色目錄圖（跳蚤市場周刊第一八五頁）僅
    有玩具槍之圖片，亦無有關火藥之圖片或文字，被告所辯其
    所持有之火藥係向合法廠商所購買乙節，尚難遽信。
  (三)內政部刑事警察局鑑驗書雖亦載明「上開編號二至五之火藥
    為玩具槍用之底火火藥」，但該鑑定書亦載明「編號二至六
    均檢出玩具槍用之底火火藥，成份為赤磷、硫磺、氯酸鉀，
    均可供改造子彈、土製爆裂物之裝填用。」，有如前述，前
    段記載並不影響被告犯行之認定。
  (四)被告持有上述火藥後，槍砲彈藥刀械管制條例第十三條於八
    十六年十一月二十四日修正公布施行，其未經許可，繼續持
    有前揭彈藥之主要組成零件，迄於八十六年十二月十九日上
    午十時十分許，始經警查獲，有如前述，被告辯稱：伊持有
    上述火藥時，有關未經許可持有彈藥之主要組成零件，槍砲
    彈藥刀械管制條例並無處罰之規定部分，亦不可採。
  (五)被告雖曾於八十六年十二月十九日上午九時三十分許，至桃
    園縣警察局平鎮分局中興派出所自首，惟僅報繳改造仿奧地
    利ＧＬＯＣＫ廠十七型半自動手槍一把（含彈匣一個），並
    未包括本件查獲之前揭可供改造子彈、土製爆裂物裝填用之
    火藥六包，業據被告於偵查及原審供述在卷（見偵查卷第二
    十頁背面、第三十四頁、原審卷第二十三頁），並有原審八
    十七年度聲字第三九三號沒收違禁物裁定正本一件在卷可稽
    （見原審卷第四十三頁），且經證人即承辦警員陳永淇、邱
    正智、王永厚證述屬實，被告嗣於本院更(一)審審理時，亦自
    白扣案之火藥未與上開仿奧地利ＧＬＯＣＫ廠十七型半自動
    手槍組合，故未報繳等語（見本院更(一)卷第五十六頁、第五
    十七頁），益證被告並未報繳前揭火藥。
  (六)綜上所述，本件事證明確，被告所辯為卸責之詞，不足採信
    ，被告犯行堪以認定。被告聲請傳喚證人乙○○以證明該火
    藥六包為乙○○所贈送，即無必要，併此敘明。
三、核被告所為，係犯槍砲彈藥刀械管制條例第十三條第四項未
    經許可持有彈藥之主要組成零件罪，公訴意旨雖漏未引用上
    揭法條，惟起訴事實業已及，本院自應審理。被告前因違
    反麻醉藥品管理條例案，於八十五年二月十七日，經本院判
    處有期徒刑七月確定；又因竊盜案，經台灣桃園地方法院判
    處有期徒刑七月確定；後經台灣桃園地方法院裁定應執行有
    期徒刑一年確定，送監執行，於八十六年二月十日執行完畢
    ，有本院被告全國前案紀錄表一份在卷足稽，其於有期徒刑
    執行完畢後，五年以內，再犯本件有期徒刑以上之罪，為累
    犯，應依刑法第四十七條之規定加重其刑。
四、原審認被告罪證明確，予以論罪科刑，固非無見，惟查：本
    件扣案之仿德林吉雙管手槍製造之掌心雷玩具手槍一把，被
    告曾提出法務部調查局（八七）陸一字第87179239號鑑定通
    知書（本院上訴字卷第一一九頁），鑑定槍管內有阻鐵，無
    法發射具有殺傷力之子彈。然查原審另送鑑定之結果為：「
    九號），認係由仿德林吉雙管手槍製造之玩具手槍，主要材
    質為金屬，槍管內具小型方形阻鐵，可發射直徑小於三ｍｍ
    彈丸，機械性能良好，可擊發適用之土造子彈，認具殺傷力
    。」，有內政部警政署刑事警察局八十六年十二月三十日刑
    鑑字第八七六一０號鑑驗通知書一紙附卷可稽（見偵查卷第
    四十一頁）。嗣經本院上訴審再送請內政部警政署刑事警察
    局鑑定仍認具殺傷力，此有該局函覆之八十八年一月九日（
    87)刑鑑第99991號函在卷可稽（見本院上訴字卷第二三頁、
    第二四頁）；惟經本院更(一)審將本件槍枝再送法務部調查局
    鑑定，據函覆略稱：「附頁照片一送鑑仿造玩具槍枝（0000
    000000），並無任何已知制式槍彈（獨彈或霰彈）適合其使
    用，又其槍管內的阻鐵如照片二，係與槍管一體鑄造成形，
    不易拆除，在未查獲發現送鑑槍枝有使用如內政部警政署刑
    事警察局中華民國八十八年一月九日（八七）刑鑑字第九九
    九九一號函說明四之改裝改造子彈情形下，認該槍枝不具有
    殺傷力。」，此有法務部調查局九十年七月三日（九０）陸
    （三）字第九００四三五三四號函附卷可按（見本院上更(一)
    卷第四六頁至第四八頁）。查警政署刑事警察局及法務調查
    局之鑑定結果，雖不相同，惟本院認為查扣之仿造玩具槍枝
    ，既係一體鑄造成形，槍管內具小型方形阻鐵，不易拆除，
    且無改造情形，自應以法務部調查局之鑑驗結果為可採，故
    本件槍枝自堪認定不具殺傷力。另參諸被告所供係向華山玩
    具公司郵購前揭槍枝，而該槍管內之方形阻鐵仍堵塞其中，
    此有製造公司之彩色目錄圖，及有標明核准字號之廣告等為
    證（見本院上訴字卷第二十頁、第二七頁、第四五頁）。又
    證人即製造商負責人乙○○於本院更(一)審證稱：「扣案之槍
    枝係金屬物品無法烙印，故在包裝盒上註明商標及核准字號
    ，該槍枝係完全原裝，沒有改造，槍管內有阻鐵是一體成型
    的，無法拆開，十幾年來只要有阻鐵的都認為沒有殺傷力，
    其於售給消費者時，皆是如此解釋的」等語（見本院上更(一)
    卷第二三頁、第二四頁），被告所辯不具殺傷力，足堪採信
    。原審就此部分並未調查釐清，遽予論科，並宣告保安處分
    ，自有未洽。被告上訴意旨執此指摘原判決不當，為有理由
    ，自應由本院予以撤銷改判。爰審酌被告犯罪之動機、目的
    、手段，未經許可持有彈藥包之主要組成零件，對於社會治
    安及他人所生之危害，及被告犯罪後態度等一切情狀，量處
    有期徒刑七月，併科罰金新台幣五萬元，罰金部分併諭知易
    服勞役之折算標準。扣案之前揭可供改造子彈、土製爆裂物
    裝填用之火藥六包（毛重共五．二公克、淨重共四．五六公
    克、驗餘淨重共三．四六公克），係違禁物，應依刑法第三
    十八條第一項第一款規定沒收。至於另扣案之仿德林吉雙管
    手槍製造之掌心雷玩具手槍一把、玩具金屬空彈殼二十七顆
    、制式口徑九ｍｍ未擊發之彈殼一顆、玩具用底火片一包，
    經送鑑結果，既均不具殺傷力（見偵查卷第四一頁、本院上
    更(一)卷第四六頁至第四八頁），均非違禁物，亦無證據足以
    證明係供犯罪所用之物，均不為沒收之諭知。
五、不另為無罪之諭知部分：
  (一)公訴意旨另以：被告於八十六年八月間，經跳蚤市場雜誌型
    錄，向某年籍、姓名均不詳之成年男子，郵購可發射子彈具
    殺傷力之仿德林吉雙管手槍製造之掌心雷玩具手槍（槍枝管
    制編號：0000000000號）一把，及玩具金屬空彈
    殼二十七顆、制式口徑九ｍｍ未擊發之彈殼一顆、玩具用底
    火片一包，並置於其位於桃園縣龍潭鄉○○村○○鄰○○路
    四一六巷六三弄一號住處內，未經許可無故持有，迄於八十
    六年十二月十九日上午十時十分許，經警據報在其所駕駛而
    停放在桃園縣中壢市○○街、龍生街口之車號Ｑ七─０四八
    一號自用小客車內查獲，並扣得前揭物品，因認被告就此部
    分，另涉犯槍砲彈藥刀械管制條例第十一條第四項之未經許
    可持有可發射子彈具有殺傷力之改造手槍罪及第十二條第四
    項之未經許可持有彈藥罪。
  (二)按犯罪事實應依證據認定之，無證據不得推定其犯罪事實，
    刑事訴訟法第一百五十四條定有明文。
  (三)訊據被告否認有此部分犯行，辯稱：扣案之仿德林吉雙管手
    槍製造之掌心雷玩具手槍、子彈、底火片，屬玩具類，無殺
    傷力等語。
  (四)經查：
    1.前開扣案之仿德林吉雙管手槍製造之掌心雷玩具手槍一把
      ，並無殺傷力，有如前述。
    2.有關玩具金屬空彈殼二十七顆、制式口徑九ｍｍ未擊發之
      彈殼一顆、玩具用底火片一包，經送鑑結果，均不具殺傷
      力，亦有內政部警政署刑事警察局八十六年十二月三十日
      刑鑑字第八七六一０號鑑驗通知書在卷可憑（見偵查卷第
      四十一頁）。
    3.此外，復查無其他積極證據足以證明此部分扣案物品有殺
      傷力，尚難遽認被告有此部分之犯行。
  (五)綜上，不能證明被告有此部分犯罪，本應為無罪之諭知，惟
    公訴人認此部分與前開有罪部分間，具有實質上或裁判上一
    罪之關係，爰不另為無罪之諭知。
據上論斷，依刑事訴訟法第三百六十九條第一項前段、第三百六
十四條、第二百九十九條第一項前段，槍砲彈藥刀械管制條例第
十三條第四項，刑法第十一條前段、第四十七條、第四十二條第
二項、第三十八條第一項第一款，現行法規所定貨幣單位折算新
台幣條例第二條，罰金罰鍰提高標準條例第二條，判決如主文。
本案經檢察官呂光華到庭執行職務。
中　　華　　民　　國　　94　　年　　4 　　月　　22　　日
 　　　　　　　   刑事第二十庭審判長法　官　陳貽男
　　　　　　　　　　　　            法　官  許仕楓
　　　　　　　　　　　　　　  　　  法　官  李世貴
以上正本證明與原本無異。
如不服本判決，應於收受送達後十日內向本院提出上訴書狀，其
未敘述上訴之理由者並得於提起上訴後十日內向本院補提理由書
（均須按他造當事人之人數附繕本）。
                                    書記官  魏汝萍
中　　華　　民　　國　　94　　年　　4 　　月　　22　　日
附錄：本案論罪科刑法條全文
  槍砲彈藥刀械管制條例第十三條
    未經許可，製造、販賣或運輸槍砲、彈藥之主要組成零件者
    ，處三年以上十年以下有期徒刑，併科新台幣七百萬元以下
    罰金。
    未經許可，轉讓、出租或出借前項零件者，處一年以上七年
    以下有期徒刑，併科新台弊五百萬元以下罰金。
    意圖供自己或他人犯罪之用，而犯前二項之罪者，處五年以
    上有期徒刑，併科新台幣一千萬元以下罰金。
    未經許可，持有、寄藏或意圖販賣而陳列第一項所列零件者
    ，處六月以上五年以下有期徒刑，併科新台幣三百萬元以下
    罰金。
    第一項至第三項之未遂犯罰之。
